臺灣臺南地方法院刑事判決　　　　　　　　　　　　　九十年度訴字第一五一號
　　公　訴　人　臺灣臺南地方法院檢察署檢察官
　　被　　　告　甲○○
右列被告因偽造文書等案件，經檢察官提起公訴（九十年度偵字第一三二六三號），
本院判決如左：
    主  文
甲○○連續行使偽造信用卡，處有期徒刑捌月。
扣案之偽造美國運通信用卡壹張（卡號：000000000000000號）、附
表編號一至七號簽帳單（一式二聯）上偽造之「謝清華」署押拾肆枚，均沒收。
    事  實
一、甲○○曾因殺人案件，經臺灣高等法院高雄分院於民國八十二年六月七日以八十
    一年度上重訴字第三０號判處有期徒刑十二年，褫奪公權十年確定，於八十八年
    八月十九日假釋出獄，現仍於假釋期間。詎其仍不知悔改，於九十年十一月十九
    日，在高雄市○○路與中華路口附近加油站，向綽號「吉祥」之成年男子，以新
    臺幣（下同）一萬元之代價購得偽造之美國運通信用卡一張（卡號：00000
    0000000000號，真正持卡人：劉舜婷），並在該信用卡背面之簽名欄
    內偽簽「謝清華」之署押一枚，表明簽名者於信用卡有效期限內有權使用該信用
    卡之辨識及證明，足生損害於美國運通股份有限公司（下稱美國運通公司）、「
    謝清華」及真正持卡人劉舜婷。復基於行使偽造信用卡、偽造私文書及意圖為自
    己不法之所有概括犯意，連續於附表所示之時間、地點，向附表所示之七家特約
    商店內不知情之店員提示該偽造之信用卡，表明係本人刷卡消費，且每次均在二
    聯式簽帳單持卡人簽名欄上偽簽「謝清華」之署押各一枚，並交付給各該特約商
    店之店員而據以行使，致使店員誤以為真正持卡人消費而將如附表所示價值之物
    品交付予甲○○，足以生損害於「謝清華」、真正持卡人劉舜婷及美國運通公司
    對信用卡管理之正確性。嗣於九十年十一月二十日下午三時十九分許，甲○○至
    附表編號七之「燦坤電腦館」，以該偽造之信用卡向不知情之店員乙○○刷卡購
    買價值八千七百六十七元之電腦記憶體一盒及硬碟二盒，並已於簽帳單持卡人簽
    名欄上偽簽「謝清華」之署押一枚交予店員乙○○以行使，且店員乙○○亦將其
    所購買之物品交付後，因發覺有異，報警當場查獲，並扣得上開偽造之信用卡一
    張。
二、案經臺南市警察局第四分局報請臺灣臺南地方法院檢察署檢察官偵查起訴。
    理  由
一、訊據被告甲○○對於右揭事實坦承不諱，核與證人鄒文華於本院審理時證述之情
    節相符，並有臺灣美國運通國際股份有限公司九十一年一月七日九一美運營暉字
    第０一０七０一號函附之消費明細一份、簽帳單影本六張附卷及扣案之偽造美國
    運通信用卡一張可資佐證。本件事證明確，被告行使偽造信用卡、行使偽造私文
    書及詐欺取財等犯行，均堪以認定。
二、查在信用卡背面持卡人姓名欄簽署姓名，乃不待依據習慣或特約，單從形式上觀
    察，即足以表示信用卡為簽名署押之人所申請使用之旨，應屬私文書。且於刷卡
    之簽帳單上簽署姓名，除表示已收受特約商店所交付之交易標的物或消費標的，
    並確認該筆消費之憑證，具有表示法律上權利義務之證明，是簽帳單性質上除與
    收據相同以外，且係信用卡發卡銀行據此向簽帳人收款之憑證，亦屬刑法第二百
    十條之私文書。是核被告所為，係犯刑法第二百零一條之一第二項之行使偽造信
    用卡罪（公訴人於犯罪事實已有論及，惟漏未引用法條）、第二百十六條行使第
    二百十條之偽造私文書罪、第三百三十九條第一項之詐欺取財罪。被告偽造署押
    之行為，為其偽造私文書之部份行為；而其偽造私文書之低度行為，為其行使偽
    造私文書之高度行為所吸收，均不另論罪。被告先後多次行使偽造信用卡、行使
    偽造私文書及詐欺取財之犯行，均時間緊接，犯罪構成要件相同，顯係基於概括
    之犯意反覆為之，各為連續犯，應依刑法第五十六條之規定，各論以一罪，並加
    重其刑。又所犯上開連續行使偽造信用卡罪、連續行使偽造私文書罪、連續詐欺
    取財罪間，有方法、目的之牽連關係，為牽連犯，應依刑法第五十五條之規定從
    一重之連續行使偽造信用卡罪處斷。另公訴意旨雖僅就被告附表編號七之犯行起
    訴，為被告附表編號一至六之犯行與前揭起訴部分有連續犯之裁判上一罪關係，
    已如前述，自為起訴效力所及，本院得併予審酌，附此敘明。爰審酌被告於假釋
    中仍不知警惕，購買偽造信用卡並持以盜刷，嚴重影響金融秩序，所生危害非輕
    ，惟念其犯後坦承犯行，態度尚稱良好等一切情狀，量處如主文所示之刑。扣案
    之偽造美國運通信用卡一張（卡號：000000000000000號），應
    依刑法第二百零五條之規定宣告沒收；被告於如附表所示時、地持偽造信用卡消
    費時，在簽帳單上偽造之「謝清華」署押共十四枚（未扣案之另一聯簽帳單，並
    無積極證據足以證明已經滅失）應依刑法第二百十九條規定宣告沒收。至被告在
    該偽造信用卡背面偽造之「謝清華」署押一枚，因該偽造信用卡業已諭知沒收，
    爰不予重複宣告沒收，併此敘明。
三、公訴意旨略以：被告甲○○意圖為自己不法之所有，於九十年十一月二十日下午
    二時三十分許，在臺南市○○路與健康路交岔路口統一超商前，拾獲持卡人為「
    謝清華」、卡號000000000000000號之偽造美國運通信用卡一張
    ，侵占為己有，因認被告涉有刑法第三百三十七條之侵占遺失物罪嫌。惟按犯罪
    事實應依證據認定之，無證據不得推定其犯行，刑事訴訟法第一百五十四條定有
    明文。次按認定不利於被告之事實，須依積極證據，苟積極證據不足為不利於被
    告之事實之認定時，即應為有利於被告之認定，更不必有何有利之證據（最高法
    院三十年上字第八一六號判例參照）。本件公訴人認被告涉有侵占遺失物罪嫌，
    無非依據被告於警訊及偵查中之自白及扣案之偽造美國運通信用卡為論據。然查
    ：被告於本院審理時陳稱該偽造之信用卡係於九十年十一月十九日，在高雄市○
    ○路與中華路口附近加油站，向綽號「吉祥」之成年男子，以一萬元之代價購得
    ，其並在該信用卡背面之簽名欄內偽簽「謝清華」之署押後持以盜刷等語（見本
    院九十一年一月七日及九十一年一月十四日審理筆錄），是被告事後翻異前詞，
    其於警訊及偵查中之自白是否可採，即非無疑。再觀之扣案偽造信用卡背面簽名
    欄上「謝清華」之署押與附卷簽帳單上「謝清華」之署押，依肉眼辨識，為相同
    之字跡，又依常理，如非堅信持該偽造之信用卡盜刷不會有問題，一般人於拾獲
    遺失信用卡時，豈敢冒隨時會為警查獲之風險而使用，故被告應係購買偽造之信
    用卡，並在附表編號一至六次使用時皆盜刷成功，而相信使用該偽造之信用卡不
    會被發覺，始在最後一次盜刷後，還停留在賣場內，未隨即離去。綜上以觀，應
    以被告於審理時之供述較為可採，其辯稱上開偽造之信用卡並非拾獲而係購得等
    情，應堪採信，是公訴人所舉之證據尚不足以證明被告有侵占遺失物之犯行。此
    外，復查無其他積極證據足資證明被告有公訴人所指此部份之犯行，揆諸前揭說
    明，就此部分本應為被告無罪之諭知，惟公訴意旨認此部分與前開有罪部分有牽
    連犯之裁判上一罪關係，爰不另為無罪之諭知，附此敘明。
據上論斷，應依刑事訴訟法第二百九十九條第一項前段、刑法第五十六條、第二百零
一條之一第二項、第二百十六條、第二百十條、第三百三十九條第一項、第五十五條
、第二百零五條、第二百十九條，罰金罰鍰提高標準條例第一條前段，判決如主文。
本案經檢察官林仲斌到庭執行職務。
中    華    民    國      九十一    年      一      月        二十八    日
          臺灣臺南地方法院刑事第三庭
                                      審判長法  官  李政庭
                                            法  官  蔡奇秀
                                            法  官  林佩儒
右正本證明與原本無異。
如不服本判決，應於判決送達後十日內，向本院提出上訴狀。
                                          書記官    廖文靜
中    華    民    國      九十一    年      一      月        二十八    日
附錄論罪法條
刑法第二百零一條之一第二項
行使前項偽造、變造之信用卡、金融卡、儲值卡或其他相類作為簽帳、提款、轉帳或
支付工具之電磁紀錄物，或意圖供行使之用，而收受或交付於人者，處五年以下有期
徒刑，得併科三萬元以下罰金。
刑法第二百十條
偽造、變造私文書，足以生損害於公眾或他人者，處五年以下有期徒刑。
刑法第二百十六條
行使第二百十條至第二百十五條之文書者，依偽造、變造文書或登載不實事項或使登
載不實事項之規定處斷。
刑法第三百三十九條第一項
意圖為自己或第三人不法之所有，以詐術使人將本人或第三人之物交付者，處五年以
下有期徒刑、拘役或科或併科一千元以下罰金。
【附表】：
┌───┬─────────┬───────────┬─────────┐
│ 編號 │   刷 卡 時 間    │   刷  卡  地  點     │刷卡金額〈新臺幣〉│
├───┼─────────┼───────────┼─────────┤
│  一  │九十年十一月十九日│新東陽                │一千七百四十元    │
│      │下午二時三十一分  │高雄市○○路八十號    │                  │
├───┼─────────┼───────────┼─────────┤
│  二  │九十年十一月十九日│燦坤電器─華榮店      │八千七百九十九元  │
│      │下午五時五十七分  │高雄市○○街一一二號  │                  │
├───┼─────────┼───────────┼─────────┤
│  三  │九十年十一月十九日│燦坤電器─九如店      │九千三百九十九元  │
│      │晚上七時四十六分  │高雄市○○○路一二四號│                  │
├───┼─────────┼───────────┼─────────┤
│  四  │九十年十一月十九日│全國電子專賣店─高雄市│七千三百八十八元  │
│      │晚上九點二十四分  │第十一分公司          │                  │
│      │                  │高雄市○○路二九九號  │                  │
├───┼─────────┼───────────┼─────────┤
│  五  │九十年十一月二十日│金石堂圖書─左營店    │一千二百五十五元  │
│      │下午十二時二十三分│高雄市左營區○○○路四│                  │
│      │                  │十號                  │                  │
├───┼─────────┼───────────┼─────────┤
│  六  │九十年十一月二十日│全國電子專賣店─高雄縣│一萬一千八百元    │
│      │下午二時十分      │第五分公司            │                  │
│      │                  │高雄縣岡山鎮○○路一三│                  │
│      │                  │０號之四              │                  │
├───┼─────────┼───────────┼─────────┤
│  七  │九十年十一月二十日│燦坤電腦館            │八千七百六十七元  │
│      │下午三時十九分    │臺南市○○路三五０號  │                  │
└───┴─────────┴───────────┴─────────┘
